【裁判字號】    97,訴,3871
【裁判日期】    971027
【裁判案由】    清償借款
【裁判全文】
臺灣臺北地方法院民事判決              97年度訴字第3871號
原      告  元大商業銀行股份有限公司
法定代理人  戊○○
訴訟代理人  甲○○
            乙○○
被      告  丙○○
訴訟代理人  丁○○
上列當事人間請求清償借款事件，本院於民國97年10月16日言詞
辯論終結，判決如下：
    主  文
被告應給付原告新臺台幣陸拾肆萬仟柒佰陸拾元，及自民國九
十六年十二月二日起至清償日止，按年息百分之六點六五計算之
利息，暨自民國九十七年一月三日起至清償日止，逾期在六個月
以內部分，按上開利率百分之十，逾期超過六個月部分，按上開
利率百分之二十計算違約金。
訴訟費用新臺幣柒仟零伍拾元由被告負擔。
    事實及理由
甲、程序方面
  一、按當事人得以合意定第一審管轄法院。但以關於由一定法
      律關係而生之訴訟為限。前項合意，應以文書證之，民事
      訴訟法第24條定有明文。本件依兩造所定信用借款約定書
      第15條，合意以本院為管轄第一審法院，故本院就本件清
      償借款之訴自有管轄權。
  二、次按訴狀送達後，原告不得將原訴變更或追加他訴。但請
      求之基礎事實同一、擴張或減縮應受判決事項之聲明者，
      不在此限，民事訴訟法第255 條第1 項第2 款、第3 款定
      有明文。查本件原告聲請本院對被告為支付命令，惟被告
      於民國97年5 月20日合法提出異議視同起訴，原告聲請狀
      中係請求被告給付原告新臺幣（下同）643,760 元，及自
      96年12月12日起至清償日止，按年息6.65% 計算之利息，
      暨自97年1 月13日起至清償日止，逾期在6 個月以內部分
      ，按上開利率10% ，逾期超過6 個月部分，按上開利率20
      % 計算之違約金；嗣於97年7 月11日準備書狀，擴張利息
      起算日及違約金起算日為自96年12月2 日及97年1 月3日
      ，核其利息起算日及違約金起算日之變更，請求之基礎事
      實並未改變，係屬擴張應受判決事項之聲明，揆諸上開規
      定，核無不合，應予准許。
  三、查復華商業銀行股份有限公司（下稱復華銀行）更名為元
      大商業銀行股份有限公司，並於民國96年6 月26日經行政
      院金融監督管理委員會以金管銀(六)字第09600334970 號函
      准許，有上開行政院金融監督管理委員會函及經濟部函在
      卷可憑，故本件以元大商業銀行股份有限公司為原告，合
      先敘明。
乙、實體方面：
  一、原告起訴主張：被告於94年10月28日與復華銀行簽訂信用
      借款契約書，借款新臺幣（下同）750,000元，約定借款
      期間自94年10月28日起至101年10月28日止，自實際撥款
      日起，以一個月為一期，依年金法分84期平均攤還本息，
      利息按定儲利率指數加碼4.5%機動計算，倘未按期繳付本
      息，即喪失期限利益，其債務視為全部到期，本金自到期
      日起，利息自最後繳息日起，逾期在6個月以內部分，按
      上開約定利率10%，逾期超過6個月部分，按上開約定利率
      20%加付違約金。嗣於96年1月2日被告無法繳付本息與最
      大無擔保債權銀行即復華銀行成立債務協商協議書，約定
      自96年1月起分120期，利息按年息6.65%，每月10日還款
      17,665元並依各債權銀行債權金額比例清償至全部清償為
      止，依上述債務協商條件，復華銀行每期可得分配之債權
      金額為8,517元，詎被告僅繳款至96年12月即未再繳付，
      依約其債務已視為全部到期，依上開協議書第3條規定回
      復至原契約約定，尚有643, 760元及自96年12月2日起至
      清償日止，按年息6.65%計算之利息，暨自97年1月3日起
      至清償日止，逾期在6個月以內部分，按上開約定利率10%
      ，逾期超過6個月部分，按上開約定利率20%計算之違約金
      已經屆期迄未清償，為此爰依消費借貸契約之法律關係提
      起本訴，請求被告負擔清償責任，並聲明如主文第一項所
      示。
  二、被告則以：信用卡刷到消費額度上限後原告未通知被告，
      且逾越信用卡消費額度上限後應不得再刷卡，不知道為何
      還可以刷到幾十萬元卡費，亦僅收到一次利息帳單等語茲
      為抗辯。並聲明請求駁回原告之訴。
  三、經查，原告主張上開事實，業據其提出與所述相符之行政
      院金融監督管理委員會函、經濟部函、信用借款契約書、
      協議書、放戶交易查詢表等影本為證。被告雖到庭辯稱刷
      卡至信用卡消費額度上限後原告未通知被告，且逾越上開
      額度後竟使伊繼續使用信用卡，惟本件被告與原告簽訂之
      契約為信用借款契約，約定之額度為750,000元，並非信
      用卡契約且無逾越額度情形，有卷附信用借款約定書為憑
      ，被告訴訟代理人所辯容有誤解，且本件被告於95年間依
      銀行公會會員辦理消費金融案件無擔保債務協商機制申請
      債務協商，被告亦僅繳款至96年12月即未依協商內容繳款
      ，依協議書第3項約定債務視為全部到期，原告依原信用
      借款約定書內容請求被告還款即屬有據。從而，原告依消
      費借貸契約之法律關係請求被告給付原告如主文第一項所
      示之金額、利息、違約金，為有理由，應與准許。
   四、訴訟費用負擔之依據：民事訴訟法第78條。
中    華    民    國    97    年    10    月    27    日
                  民事第六庭    法  官  張松鈞
以上正本係照原本作成。
如對本判決上訴，須於判決送達後20日內向本院提出上訴狀。
中    華    民    國    97    年    10    月    27    日
                                書記官  賴敏慧


司法院資訊處製作；財團法人民間司法改革基金會備份。
